臺灣新竹地方法院民事裁定　　　　　　　96年度財管字第12號
聲　請　人　彰化商業銀行股份有限公司
法定代理人　乙○○
訴訟代理人　丙○○
聲請人聲請指定被繼承人甲○○之遺產管理人事件，本院裁定如
下：
    主      文
選任財政部國有財產局臺灣中區辦事處新竹分處為被繼承人甲○
○之遺產管理人。
准對被繼承人甲○○之繼承人為承認繼承之公示催告。
聲請人應將本件公示催告之公告，登載於公報或新聞紙或其他相
類之傳播工具壹日。
被繼承人甲○○之繼承人，應自前項公示催告最後登載新聞紙之
日起，柒個月內承認繼承，上述期限屆滿，無繼承人承認繼承時
，被繼承人甲○○之遺產，於清償債權並交付遺贈物後，如有剩
餘即歸屬國庫。
程序費用新台幣壹仟元由被繼承人甲○○之遺產負擔。
    理      由
一、按繼承開始時，繼承人有無不明，而無親屬會議或親屬會議
    未於一個月內選定遺產管理人者，利害關係人得聲請法院選
    任遺產管理人，並由法院依公示催告程序，定六個月以上之
    期限，公告繼承人，命其於期限內承認繼承，民法第1177條
    、第1178條第1項、第2項規定甚明。
二、本件聲請意旨略以：緣被繼承人甲○○（ 民國52年5月14日
    生、身分證字號：Ｚ000000000號，生前住新竹縣湖口鄉○○
    村○○路1巷42之1號，於94年3月2日死亡），於民國93年3
    月2日以不動產向聲請人設定抵押貸款新臺幣（下同）300萬
    元整，甲○○已於94年3月2日去世，其借款亦自93年11 月
    17日起延滯繳納，而其全體繼承人均拋棄繼承，致無人繼承
    ，爰依據民法第1178條第2項之規定，債權人係利害關係人
    ，得聲請法院選任遺產管人，以利進行強制執行程序以收回
    債權，為此聲請指定財政部國有財產局臺灣中區辦事處新竹
    分處為被繼承人甲○○之遺產管理人等語，並提出借據、抵
    押權設定契約書暨他項權利證明書、繼承系統表、本院95
    家聲字第529、530號准予拋棄繼承備查通知書等件影本為證
    。
三、按「國家依據法律規定，或基於權利行使，或由於預算支出
    ，或由於捐贈所取得之財產，為國有財產，國有財產法第 2
    條第1項定有明文。同法第9條規定：財政部承行政院之命，
    綜理國有財產事務。財政部設國有財產局，承辦前項事務，
    其組織以法律定之；又非公用財產，以國有財產局為管理機
    關，同法第12條亦有明文。國有財產局依法既係非公用財產
    之管理機關，復備有財產管理之專才，且國有財產局為代管
    無人承認繼承之遺產，並制定有『代管無人承認繼承遺產作
    業要點』，是代管無人承認之遺產，乃國有財產局依法應執
    行之事務至明。況遺產管理人之指定，旨在維護公益及被繼
    承人債權之利益，自不能以有無利益可歸國庫之遺產，為是
    否擔任無人承認繼承之遺產管理人為唯一考量，亦有台灣高
    等法院94年度家抗字第231號裁定可資參考。經查，聲請人
    主張被繼承人甲○○之繼承人均拋棄繼承一節，業經本院依
    職權調閱本院94年度繼字第129、204、286、291、320號拋
    棄繼承卷在卷可考，因被繼承人甲○○身後留有遺產，而其
    繼承人有無不明，是聲請人之上開主張堪信為真實。又甲○
    ○死亡後，其親屬迄未召開親屬會議一節，亦經本院詢問甲
    ○○之弟范明興明確（見本院96年7月12日筆錄），再依民
    法第1185條規定：第1178條所定之期限屆滿，無繼承人承認
    繼承時，其遺產於清償債權，並交付遺贈物後，如有賸餘，
    歸屬國庫。綜上所述，本件指定財政部國有財產局臺灣中區
    辦事處新竹分處為被繼承人之遺產管理人應為適當。
四、依非訟事件法第157條條裁定如主文。
中　　華　　民　　國　　96　　年　　9 　　月　　4 　　日
                  家事法庭法　官　彭政章
正本係照原本作成。
如對本裁定抗告，須於裁定送達後10日之不變期間內，向本院提
出抗告狀，並繳納抗告費新臺幣1,000元
                          書記官　陳德榮
中　　華　　民　　國　　96　　年　　9 　　月　　4 　　日
附註：
次按公示催告之公告，應黏貼於法院之公告處，並登載於公報、
新聞紙或其他相類之傳播工具。前項登載公報、新聞紙或其他相
類之傳播工具之日期或期間由法院定之。聲請人未依項規定登載
者，視為撤回公示催告之聲請。
